【裁判字號】    98,易,687
【裁判日期】    981225
【裁判案由】    詐欺
【裁判全文】
臺灣嘉義地方法院刑事判決               98年度易字第687號
公  訴  人  臺灣嘉義地方法院檢察署檢察官
被      告  丁○○
            乙○○
                    弄2號
上列被告等因詐欺等案件，經檢察官提起公訴（97年度偵字第59
55號），被告等於本院行準備程序時就被訴事實為有罪之陳述，
經合議庭裁定由受命法官改依簡式審判程序審理，判決如下：
    主  文
丁○○犯圖利聚眾賭博罪，處有期徒刑肆月，如易科罰金，以新
臺幣壹仟元折算壹日。緩刑貳年，並應於本判決確定之日起壹年
內向公庫支付新台幣拾萬元。
乙○○犯賭博罪貳罪，各處罰金新台幣壹萬元，如易服勞役，均
以新台幣壹仟元折算壹日。又犯詐欺取財罪貳罪，均累犯，各處
有期徒刑伍月，如易科罰金，均以新台幣壹仟元折算壹日。應執
行罰金新台幣壹萬陸仟元，有期徒刑捌月，罰金如易服勞役，有
期徒刑如易科罰金，均以新台幣壹仟元折算壹日。
    犯 罪 事 實
一、丁○○基於意圖營利供給賭博場所、聚眾賭博以及賭博之集
    合犯意，自民國97年1 月間某日起至97年3 月底止，提供其
    位於嘉義縣朴子市梅華里129 之12號之住處，以傳真機及00
    -0000000、0000000000號電話作為聯絡工具，聚集不特定賭
    客下注簽賭，並與賭客對賭。其賭博方式為賭客每簽注1 支
    金額為新台幣（下同）80元，以核對「香港六合彩」、「臺
    灣大樂透」及「今彩539 」開獎號碼決定輸贏；凡對中「香
    港六合彩」或「臺灣大樂透」之號碼者，「二星」可得彩金
    5,700 元，「三星」可得彩金57,000元，「四星」可得彩金
    70萬元；如對中「今彩539 」之號碼者，「二星」可得彩金
    5,300 元，「三星」可得彩金53,000元，「四星」可得彩金
    53萬元；未簽中者，賭資即歸丁○○所有，以此方式從中牟
    利。嗣因丁○○與甲○○熟識，乙○○於97年3 月間佯稱係
    甲○○之姐「惠美」而向丁○○下注簽賭（詳見後述），並
    積欠約120 萬元之賭債，丁○○要求甲○○代乙○○償還賭
    債10萬元，並要求甲○○於97年3 月21日下午5 時許簽發本
    票2 紙（票面金額分別為40萬元、70萬元）作為擔保，甲○○不堪其擾而報警處理，始為警循線查悉上情。
二、乙○○曾因詐欺案件，經臺灣高等法院高雄分院以95年度上
    易字第152 號判決判處有期徒刑6 月，如易科罰金以銀元3
    百元折算1 日確定，於95年8 月16日易科罰金執行完畢，詎
    仍不知悔改，先後為下列犯行：
  (一)乙○○於97年3 月17日上午，撥打嘉義縣朴子市農會松梅分
    部之電話，指名找農會職員甲○○，使用詐騙手法「猜猜我
    是誰」之方式，使甲○○誤信乙○○為其友人「惠美」，乙○○並向甲○○詢問何處可簽賭六合彩，經甲○○提供丁○○之電話後，乙○○即基於賭博之犯意，於97年3 月17日晚
    間7 時許，以0000000000號行動電話撥打丁○○之00000000
    00號行動電話，自稱係甲○○之姊「惠美」，並以傳真號碼
    之方式下注30餘萬元簽賭「今彩539 」。
  (二)乙○○嗣另基於賭博之犯意，於97年3 月18日晚間7 時許，
    以上述電話與丁○○聯絡後，再以傳真號碼方式下注80餘萬
    元簽賭「香港六合彩」、「臺灣大樂透」及「今彩539 」。
  (三)乙○○意圖為自己不法之所有，於97年3 月18日撥打嘉義縣
    朴子市農會松梅分部之電話，佯稱係甲○○之友人「惠美」
    ，急需20萬元之現金周轉云云，致甲○○陷於錯誤，答應借
    款給冒充「惠美」之乙○○，並依約匯款20萬元至乙○○向
    蘇瓊明借得之蘇瓊明員工謝政勳於花旗銀行永康分行開立之
    帳戶（帳號00000000000000號，蘇瓊明、謝政勳涉犯詐欺罪
    嫌部分，業經檢察官另為不起訴處分）。嗣經甲○○發覺有
    異而報警處理，謝政勳之上開帳戶亦遭列為警示帳戶，始經
    由警方將上開20萬元返還予甲○○。
  (四)乙○○於97年3 月19日以其持用之0000000000號行動電話與
    在彰化縣田中鎮農會上班之農會職員丙○○（起訴書誤載為
    莊淑玲）聯繫，同以「猜猜我是誰」之詐騙手法，致丙○○
    誤信乙○○為其友人曾春秀；嗣即意圖為自己不法所有，於
    97年3 月21日上午，再度冒充曾春秀以電話與丙○○聯繫，
    佯稱：因友人利用其名義玩股票，急需資金，欲借款20萬元
    ，並要求丙○○勿打電話給其家人，否則其丈夫會要求離婚
    等語，致丙○○陷於錯誤，答應借款給冒充曾春秀之乙○○
    ，並依約於當日10時37分匯款20萬元至謝政勳之上開花旗銀
    行永康分行帳戶。嗣因丙○○起疑，於當日下午向曾春秀求
    證，始知受騙，而報警處理，為警循線查悉上情。乙○○嗣
    於97年8 月間賠償20萬5 千元予丙○○。
三、案經嘉義縣警察局朴子分局報請臺灣嘉義地方法院檢察署檢
    察官偵查起訴。
    理  由
一、本件被告2 人所涉犯者均非死刑、無期徒刑、最輕本刑為3
    年以上有期徒刑之罪或高等法院管轄第一審案件。本院行準
    備程序時，被告2 人均就被訴事實為有罪之陳述，經告知簡
    式審判程序之旨，並聽取檢察官及被告2 人之意見後，本院
    爰依刑事訴訟法第273 條之1 第1 項裁定由受命法官獨任進
    行簡式審判程序。故本件簡式審判程序之證據調查，依刑事
    訴訟法第273 條之2 之規定，不受同法第159 條第1 項、第
    161 條之2 、第161 條之3 、第163 條之1 及第164 條至第
    170 條規定之限制，合先敘明。
二、認定犯罪事實所憑證據：
(一)犯罪事實一部分：業據被告丁○○於警詢、偵查及本院審理
    中坦承不諱（見警卷第1 至7 頁，交查字卷第7 至8 、23至
    24、48至49頁，本院卷第23、40頁），並有同案被告乙○○
    、證人甲○○於警詢及偵查中之證述（見警卷第8 至14、32
    至40頁，交查字卷第6 至7 、23頁），以及被告乙○○持用
    0000000000號電話與被告丁○○聯繫下注簽賭之通聯調閱查
    詢單、甲○○簽立之本票影本2 紙、被告2 人就清償上開賭
    債事宜所簽立之切結書影本1 份在卷可佐（見警卷第56至68
    頁，交查字卷第27、43至44頁）。綜上堪認被告丁○○具任
    意性之自白與事實相符，其上揭犯行堪以認定。
(二)犯罪事實二部分：業據被告乙○○於警詢、偵查及本院審理
    中坦承不諱（見警卷第8 至14頁、交查字卷第8 至9 頁、偵
    字卷第17至18頁，本院卷第23、40頁）；其中犯罪事實二(一)
    、(二)賭博部分，核與同案被告丁○○、證人甲○○於警詢及
    偵查中之證述相符（見警卷第1 至7 、32至40頁，交查字卷
    第6 至7 、23頁），並有被告乙○○持用0000000000號電話
    與被告丁○○聯繫下注簽賭之通聯調閱查詢單、被告2 人就
    清償上開賭債事宜所簽立之切結書影本1 份在卷可佐（見警
    卷第56至68頁、交查字卷第43至44頁）在卷可佐；犯罪事實
    二(三)、(四)詐欺取財部分，核與被害人甲○○、丙○○之證述
    相符（見警卷第32至42頁，交查字卷第6 至7 、15至16、23
    頁），另有蘇瓊明、謝政勳於警詢中之證述（見警卷第15至
    31頁），以及被害人甲○○領回上開20萬元之贓物認領保管
    單1 紙、謝政勳上開花旗銀行永康分行帳戶存摺內頁影本、
    被害人甲○○之存摺內頁及匯款回條影本、被害人丙○○之
    匯款委託書影本、被告乙○○持用0000000000號行動電話與
    被害人丙○○聯繫之通聯調閱查詢單及通聯紀錄等在卷可佐
    （見警卷第45至54、120 至123 頁）。綜上足認被告乙○○
    具任意性之自白均與事實相符，其上揭犯行均堪認定。
三、論罪科刑：
(一)犯罪事實一部分：核被告丁○○所為，係犯刑法第268 條前
    段之意圖營利供給賭博場所罪、同條後段之意圖營利聚眾賭
    博罪及同法第266 條第1 項前段之賭博罪。另刑事法若干犯
    罪行為態樣，本質上原具有反覆、延續實行之特徵，立法時
    既予特別歸類，定為犯罪構成要件之行為要素，則行為人基
    於概括之犯意，在密切接近之一定時、地持續實行之複次行
    為，倘依社會通念，於客觀上認為符合一個反覆、延續性之
    行為觀念者，於刑法評價上，即應僅成立一罪；學理上所稱
    「集合犯」之職業性、營業性或收集性等具有重複特質之犯
    罪均屬之，例如經營、從事業務、收集、販賣、製造、散布
    等行為概念者是（最高法院96年度台上字第172 號、96年度
    台上字第1500號判決意旨參照）。被告丁○○於97年1 月間
    某日起至97年3 月底止，提供公眾得出入之場所，聚集不特
    定賭客簽賭，主持多次賭博行為，藉此牟利，本質上具有反
    覆性，於刑法評價上，應認係集合犯，均僅成立一罪。又按
    組頭於每期開獎前，供給賭博場所，聚集多數人同時或分次
    簽賭，而以抽取賭金固定成數或賭徒對賭之方式為之，其所
    有各個舉動，無非欲達最終開獎獲利之目的，其主觀上係追
    求同一營利目的，社會價值上亦僅賦予單一賭博之評價，則
    當期開獎前，組頭之各個舉動（含供給場所、聚眾賭博及對
    賭或抽頭），不過為其一犯罪行為之接續，殊難強予分割為
    數行為，應屬法律概念之一行為，為接續犯；是被告丁○○
    係以一行為觸犯上開3 罪，為想像競合犯，應依刑法第55條
    之規定，從一情節較重之意圖營利聚眾賭博罪處斷。
(二)犯罪事實二部分：核被告乙○○犯罪事實二(一)、(二)所為，均
    係犯刑法第266 條第1 項前段之賭博罪；犯罪事實二(三)、(四)
    所為，均係犯刑法第339 條第1 項之詐欺取財罪。另被告乙○○前因詐欺案件，經臺灣高等法院高雄分院以95年度上易
    字第152 號判決判處有期徒刑6 月，如易科罰金以銀元3 百
    元折算1 日確定，於95年8 月16日易科罰金執行完畢，有臺
    灣高等法院被告前案紀錄表在卷足稽，其於受徒刑之執行完
    畢後，5 年以內故意再犯本件有期徒刑以上之詐欺取財2 罪
    ，均應依刑法第47條第1 項論以累犯，並加重其刑。再其所
    犯上開4 罪，犯意各別，行為互異，應予分論併罰。
(三)爰依被告2 人之供述（見本院卷第46頁）及卷附臺灣高等法
    院被告前案紀錄表等，審酌：
  1.被告丁○○為高中肄業之智識程度，目前無業，與公婆、先
    生及3 名尚在就學中之子女共同生活，前無刑事犯罪紀錄，
    素行尚佳，為謀私利而經營簽賭站，助長社會僥倖心理，營
    利時間雖非甚長，惟為追討共同被告乙○○積欠之賭債，竟
    要求甲○○代為償還10萬元，並簽立2 紙本票，且被告乙○○已與其達成和解，並如數清償賭債，惟被告丁○○遲至本
    本院審理中，始當庭將上述款項及本票交還甲○○（見本院
    卷第23至24、40頁），及其犯罪動機、目的、手段、坦承犯
    行之犯後態度等一切情狀，認公訴人求處被告丁○○有期徒
    刑6 月，稍有過重，應量處如主文所示之刑，並諭知易科罰
    金之折算標準，以資懲儆。另查，被告丁○○前未曾因故意
    犯罪受有期徒刑以上刑之宣告，有其臺灣高等法院被告前案
    紀錄表1 紙在卷可參，此次係因一時失慮，致罹刑典，事後
    已坦承犯行，並當庭表示願依公訴人之意見向公庫支付10萬
    元，請求給予緩刑之宣告（見本院卷第47頁），足見其深具
    悔意，雖誤蹈法網，然經此教訓，應知惕勵，當無再犯之虞
    ；本院審酌被告丁○○尚須照顧領有身心障礙手冊之公婆，
    以及3 名尚在就學中之子女（參見本院卷第32、33頁，被告
    丁○○提出之身心障礙手冊影本2 紙、戶口名簿影本1 紙）
    ，因認其所受宣告之刑，以暫不執行為適當，爰併予宣告緩
    刑2 年，用啟自新，並參酌被告丁○○以及公訴人於本院庭
    訊中對於科刑範圍所表示之意見，依刑法第74條第2 項第4
    款之規定，命被告丁○○於本判決確定之日起1 年內向公庫
    支付10萬元（得為民事強制執行名義，如違反上開緩刑宣告
    所定負擔情節重大者，檢察官得向本院聲請撤銷緩刑之宣告
    ）。又被告丁○○供稱其經營簽賭站時之簽單均已找不到、
    未加以保留（見交查字卷第23至24、49頁），至其為本件犯
    行所使用之傳真機、電話等，均未據扣案，亦無證據足認係
    被告丁○○所有之物，爰均不予宣告沒收，附此敘明。
  2.被告乙○○為國中肄業之智識程度，目前無業，與母親共同
    生活，有賭博以及多次詐欺之前案紀錄，竟不知悔改，再為
    本件犯行，致被害人甲○○、丙○○所受損害非輕，惟其犯
    後坦承犯行，且已賠償被害人甲○○、丙○○完竣，並經被
    害人丙○○等表達不予追究之意，犯後態度良好等一切情狀
    ，就其所犯各罪分別量處如主文所示之刑，並分別諭知罰金
    易服勞役、有期徒刑易科罰金之折算標準，另定其應執行之
    刑，暨應執行之罰金易服勞役、有期徒刑易科罰金之折算標
    準，以資懲儆。
據上論斷，應依刑事訴訟法第273 條之1 第1 項、第299 條第1
項前段，刑法第266條第1項前段、第268條、第339 條第1 項、
第41條第1 項前段、第42條第3 項前段、第51條第5 款、第7 款
、第74條第1 項第1 款、第2 項第4 款，刑法施行法第1 條之1
第1 項、第2 項前段，判決如主文。
本案經檢察官楊騏嘉到庭執行職務
中    華    民    國    98    年    12    月    25    日
                  刑事第三庭  法  官  陳 蒨 儀
以上正本證明與原本無異。
如不服本判決應於收受判決後10日內向本院提出上訴書狀，並應
敘述具體理由；其未敘述上訴理由者，應於上訴期間屆滿後20日
內向本院補提理由書（均須按他造當事人之人數附繕本）「切勿
逕送上級法院」。告訴人或被害人如對於本判決不服者，應具備
理由請求檢察官上訴，其上訴期間之計算係以檢察官收受判決正
本之日期為準。
中    華    民    國    98    年    12    月    25    日
                              書記官  楊 國 色
附錄本判決論罪法條：
刑法第266條第1項
在公共場所或公眾得出入之場所賭博財物者，處1 千元以下罰金
。但以供人暫時娛樂之物為賭者，不在此限。
刑法第268條
意圖營利，供給賭博場所或聚眾賭博者，處3 年以下有期徒刑，
得併科3 千元以下罰金。
刑法第339條第1項
意圖為自己或第三人不法之所有，以詐術使人將本人或第三人之
物交付者，處5 年以下有期徒刑、拘役或科或併科1 千元以下罰
金。


司法院資訊處製作；財團法人民間司法改革基金會備份。
